最高法院刑事判決　　　　　　　　　　　　　　　八十七年度台上字第三九七四號
　　上　訴　人　己○○
　　　　　　　　乙○○
　　　　　　　　甲○○
　　右二人共同
　　選任辯護人　柳聰賢律師
　　上　訴　人　戊○○
　　選任辯護人　劉新安律師
　　上　訴　人　丙○○
　　選任辯護人　康進益律師
　　上　訴　人　丁○○
　　選任辯護人　劉新安律師
右上訴人等因擄人勒贖等罪案件，不服台灣高等法院高雄分院中華民國八十七年七月
二十三日第二審判決（八十七年度上重訴字第一六號，起訴案號：台灣高雄地方法院
檢察署八十六年度偵字第二九七五一號、八十七年度偵字第九五○號），提起上訴（
己○○部分係經原審依職權送上訴，視為已有上訴），本院判決如左：
    主  文
原判決關於己○○、乙○○、甲○○、戊○○部分撤銷，發回台灣高等法院高雄分院
。
其他上訴駁回。
    理  由
一撤銷發回部分
本件原判決認上訴人己○○、乙○○、甲○○、戊○○（下稱己○○等四人）共犯未
經許可持有手搶、未經許可持有子彈、意圖勒贖而擄人而故意殺被害人、遺棄屍體等
罪，依想像競合犯及牽連犯之規定，從一重均論處共同意圖勒贖而擄人而故意殺被害
人罪刑，固非無見。惟查：(一)按共同正犯之成立，除共同實施犯罪行為者外，其就他
人之行為負共犯之責者，以有意思聯絡為要件；若在事前並未合謀，實施犯罪行為之
際，又係出於行為者獨立之意思，即不負共犯之責。本件依原判決認定之事實，上訴
人己○○等四人基於擄人勒贖而殺被害人之犯意聯絡，於擄綁被害人洪太和，並向其
家屬勒取新台幣（下同）五百萬元之贖款後，由上訴人戊○○駕駛車輛搭載被害人洪
太和及上訴人己○○、乙○○；上訴人甲○○則駕駛另一車輛尾隨其後。於車行至高
雄縣燕巢鄉鳳山厝附近時，由己○○、乙○○、戊○○在車內殺害洪太和後，原車載
運洪太和之屍體，至燕巢鄉招安村之甘蔗園遺棄；上訴人甲○○仍駕駛車輛尾隨其後
等情。如果無訛，上訴人己○○等四人原有殺害被害人之合意，甲○○雖未著手實施
殺人之行為，仍應就殺人部分同負刑責。然依卷內資料，上訴人己○○等四人始終並
未供及甲○○就遺棄屍體部分亦有共同之合意，則甲○○既未著手於遺棄屍體罪構成
要件之行為，如欲論其為遺棄屍體部分之共同正犯，自應就其主觀上與其他上訴人己
○○、乙○○、戊○○間之犯意聯絡情形，詳加調查審認，始為適法，乃原判決僅以
甲○○當時在場，即認其亦有犯意之聯絡（見原判決第十五頁第十一、十二行），判
決理由容有未備。(二)原判決認定上訴人己○○等四人擄獲被害人洪太和之後，於向其
勒贖之前，為使其就範，而在高雄市○鎮區○○路世貿廣場旁之空地，共同圍毆洪太
和之頭部等處等情部分（見原判決第四頁末五行），係以上訴人己○○等四人於警訊
時之自白為其憑據（見原判決理由二之(一)）。然依卷附筆錄之記載，上訴人己○○等
四人始終未為此項共同圍毆被害人之供述，原判決認定之事實與其所採用之證據不相
適合，併有證據上理由矛盾之違法。案關重典，上訴人己○○等四人部分認應發回更
審，期臻翔適。
二上訴駁回（即丙○○、丁○○）部分
按刑事訴訟法第三百七十七條規定：上訴於第三審法院，非以判決違背法令為理由，
不得為之。是提起第三審上訴，應以原判決違背法令為理由，係屬法定要件，且必須
依據卷內資料為具體之指摘，並足據以辨認原判決已具備違背法令之形式，始屬相當
。本件原判決認上訴人丙○○一行為同時犯未經許可販賣手槍及子彈罪，並牽連犯侵
占罪；上訴人丁○○一行為同時犯幫助未經許可販賣手槍及子彈罪，因而維持第一審
依想像競合犯、牽連犯之規定，從一重論處上訴人丙○○未經許可販賣手槍罪刑及論
處上訴人丁○○幫助未經許可販賣手槍罪刑之判決，業已明係以上訴人丙○○、丁
○○於警訊、檢察官初訊時之自白及同案被告甲○○、乙○○、戊○○於警訊時之供
詞，暨為警查扣之手槍、子彈經鑑驗結果，均具有殺傷力，有內政部警政署刑事警察
局鑑驗通知書可按等，為其所憑之證據及認定之理由。對於上訴人丙○○事後辯稱：
並未販賣手槍及子彈，因伊曾向甲○○借用二十二萬元，故將手槍借其使用，伊於警
訊時曾受刑求等語；上訴人丁○○亦翻異前供，辯稱：伊僅單純向甲○○告知丙○○
之所在，並無幫助丙○○販賣手槍、子彈之犯意及行為云云，認係卸責之詞；又以同
案被告甲○○等人事後所為附和之語，要屬護之詞，均不足採信。皆已依據調查之
結果，分別予以指駁及說明。上訴人丙○○、丁○○二人上訴意旨均置其曾為之自白
及原判決之明白論斷於不顧，仍持陳詞而為事實上之爭辯，並就原審採證認事職權之
行使及與判決本旨無關之枝節事項，任意爭執，難謂已符合首揭法定上訴第三審之要
件。至上訴人丙○○上訴意旨另以：伊縱將他人寄藏之手槍、子彈據為已有，因槍、
彈本屬違禁物，亦無成立侵占罪之餘地等語。惟按手槍及子彈雖係法令上禁止個人非
法持有之違禁物，惟仍不失為具有財產價值之物，自得為侵占罪之客體，丙○○此部
分之指摘，顯然不足據以辨認原判決已具備違背法令之形式，況侵占罪部分原不得上
訴第三審，而得上訴第三審法院之重罪（即未經許可販賣手槍、子彈）部分，既經本
院認為不合法，而未為實體上判決，對此輕罪之侵占部分，亦無從依審判不可分原則
併為實體上判決。綜上所述，丙○○、丁○○二人上訴部分，違背法律上之程式，應
予駁回。
據上論結，應依刑事訴訟法第三百九十七條、第四百零一條、第三百九十五條前段，
判決如主文。
中      華      民      國    八十七    年     十一     月     二十六   日
                              最高法院刑事第五庭
                                  審判長法官  黃  劍  青
                                        法官  劉  敬  一
                                        法官  林  增  福
                                        法官  邵  燕  玲
                                        法官  張  清  埤
      右正本證明與原本無異
                                              書  記  官
中      華      民      國    八十七    年     十二     月      一      日
